【裁判字號】    92,訴,1014
【裁判日期】    921128
【裁判案由】    偽造文書等
【裁判全文】
臺灣板橋地方法院刑事判決                    九十二年度訴字第一０一四號
    公訴人  臺灣板橋地方法院檢察署檢察官
    被  告  丙○○
右列被告因妨害兵役治罪條例案件，經檢察官提起公訴（九十一年度偵緝字第七一六
號），經甲○合議庭裁定進行簡式審判程序，甲○判決如左：
    主  文
丙○○役齡男子意圖避免徵兵處理，居住處所遷移，無故不申報，致未能接受徵兵處
理，處有期徒刑參月，如易科罰金，以參佰元折算壹日。緩刑貳年。
    事    實
一、丙○○前於民國九十年十月十五日因竊盜案件，經甲○判處拘役五十日及三十日
    ，應執行拘役七十日，於九十一年一月二十八日確定，於九十一年七月十日執行
    完畢。於九十一年七月二十九日因詐欺案件，經臺灣臺北地方法院判處拘役二十
    日，同年九月九日確定，嗣於九十一年十二月二十五日執行完畢。又於九十一年
    十一月十四日因竊盜案件，經甲○判處拘役二十日，於九十二年七月二十四日執
    行完畢（未構成累犯）。其係設籍於臺北縣五股鄉○○村○○路二十八號四樓之
    役齡男子，前已接受兵籍調查之徵兵處理手續，竟意圖避免徵兵處理，約於九十
    年七月上旬某日遷離上址至臺北縣五股鄉○○路○段四十一之二號（起訴書誤書
    為四十二之一號），竟無故未依規定申報新址，致使臺北縣五股鄉公所所發之九
    十年七月十日北縣五兵字第一一三０七號役男徵兵檢查通知書（通知丙○○應於
    同年八月一日十二時五十分報到前往臺北縣立三重醫院接受徵兵體檢）由其叔乙
    ○○簽收後無法轉交，致未能接受後續徵兵處理。
二、案經臺北縣政府函送臺灣板橋地方法院檢察署檢察官偵查起訴。
    理    由
一、前揭事實，業經被告丙○○於偵審中坦承不諱，核與證人即被告之叔乙○○於甲
    ○訊問時證述情節相符，此外復有偵查卷附臺北縣五股鄉公所九十一年六月七日
    北縣五兵字第0910010962號函、及甲○卷附臺北縣五股鄉公所九十二年五月二十
    八日北縣五兵字第0920009872號函所附臺北縣五股鄉九十年七月十日北縣五兵字
    第一一三０七號役男徵兵檢查通知書、收據各一紙可稽（見九十一度偵字第四六
    四一號卷第六十四頁、甲○卷第四十六頁至第四十八頁），本件事證明確，被告
    犯行堪予認定。
二、按徵兵及齡男子應受下列徵兵處理：一、兵籍調查；二、徵兵檢查；三、抽籤；
    四、徵集。經徵兵檢查之男子，應區分為常備役、替代役、免役體位，依下列規
    定服役。又經徵兵檢查，適於服現役者，依國防部所定兵額徵集入營服役。兵役
    法第三十二條、第三十三條第一項、第三十四條第一項分別定有明文。是及齡男
    子之徵兵處理過程可分為兵籍調查、徵兵檢查、抽籤、徵集四個階段，而役男體
    格檢查，應屬徵兵檢查之過程，依體檢結果判定體位，以決定服役之種類。本案
    被告丙○○於甲○審理時自承前已接受兵籍調查之徵兵處理手續，嗣遷移住居所
    未依規定申報，致未能接受後續之徵兵處理手續，核其所為，係犯妨害兵役治罪
    條例第三條第五款之罪。按被告行為後妨害兵役治罪條例業於九十一年六月二十
    六日修正公布施行，比較修正前後第三條第五款之規定，舊法原規定：「居住處
    所遷移，無故不申報，致未能辦理身家調查、徵兵檢查、抽籤或徵集者」，新法
    修正為：「居住處所遷移，無故不申報，致未能接受徵兵處理者」，僅係文字之
    變更，法定刑度未變，依刑法第二條第一項前段規定，自應適用裁判時之新法，
    附此敘明。爰審酌被告係役齡男子，居住處所遷移，竟未依規定申報，致未能接
    受徵兵處理，其犯罪之動機、目的、所生危害、及犯罪後坦承犯行等一切情狀，
    量處如主文所示之刑，並諭知易科罰金之折算標準，以示懲儆。末查被告前未曾
    受有期徒刑以上刑之宣告，有臺灣高等法院被告全國前案紀錄表一件在卷可查，
    其因一時誤念觸法，經此偵審教訓，當知警惕，而無再犯之虞，甲○因認對其宣
    告之刑以暫不執行為適當，爰併宣告緩刑二年，以啟自新。
三、末按除被告所犯為死刑、無期徒刑、最輕本刑為三年以上有期徒刑之罪或高等法
    院管轄第一審案件者外，於前條第一項程序進行中，被告先就被訴事實為有罪之
    陳述時，審判長得告知被告簡式審判程序之旨，並聽取當事人、代理人、辯護人
    及輔佐人之意見後，裁定進行簡式審判程序，刑事訴訟法第二百七十三條之一定
    有明文。查本件被告丙○○所犯之前開罪名，法定本刑為五年以下有期徒刑之罪
    ，非最輕本刑為三年以上有期徒刑之罪，且被告於甲○合議庭九十二年十一月十
    二日審理程序進行中，復就被訴事實為有罪之陳述，經告知被告簡式審判程序之
    旨，被告及公訴人對於本件改依簡式審判程序審理亦均表示無意見，是甲○合議
    庭即依前揭刑事訴訟法規定，裁定本件進行簡式審判程序，附此敘明。
據上論斷，應依刑事訴訟法第二百九十九條第一項前段、第二百七十三條之一，妨害
兵役治罪條例第三條第五款，刑法第十一條前段、第二條第一項前段、第四十一條第
一項、第七十四條第一款，罰金罰鍰提高標準條例第二條，判決如主文。
本案經檢察官馬中琍到庭執行職務
中      華      民      國      九 十 二    年   十 一   月   二 十 八  日
                                          臺灣板橋地方法院刑事第十一庭
                  審判長法  官  許仕楓
                                                    法  官  陳明偉
                                                    法  官  談  虎
右正本證明與原本無異
如不服本判決應於送達後十日內向甲○提出上訴狀
                                              書 記 官    陳  君  偉
中      華      民      國      九 十 二    年   十 一   月   二 十 八  日
附錄本案論罪科刑法條：
妨害兵役治罪條例第三條
  役齡男以意圖避免徵兵處理，而有下列行為之一者，處五年以下有期徒刑：
  一、徵兵及齡男以隱匿不報，或為不實之申報者。
  二、對於兵籍調查無故不依規定辦理者。
  三、徵兵檢查無故不到者。
  四、毀傷身體或以其他方法變更體位者。
  五、居住處所遷移，無故不申報，致未能接受徵兵處理者。
  六、未經核准而出境，致未能接受徵兵處理者。
  七、核准出境後，屆期未歸，經催告仍未返國，致未能接受徵兵處理者。


司法院資訊處製作；財團法人民間司法改革基金會備份。
